【裁判字號】    99,簡上,131
【裁判日期】    991020
【裁判案由】    清償消費款
【裁判全文】
臺灣高雄地方法院民事判決             99年度簡上字第131號
上  訴  人  庚○○原名劉壹仁.
訴訟代理人  辛○○
被上 訴 人  聯邦商業銀行股份有限公司
法定代理人  丙○○
訴訟代理人  戊○○
            丁○○
            甲○○
            己○○
上當事人間請求清償消費款事件，上訴人不服本院高雄簡易庭於
民國98年12月16日所為98年度雄簡字第3676號民事第一審判決，
提起上訴，被上訴人並減縮起訴之聲明，本院於民國99年10月7
日言詞辯論終結，判決如下：
    主  文
原判決關於命上訴人給付超逾新台幣貳仟玖佰壹拾壹元及自民國
九十五年十二月三十日起至清償日止，按週年利率百分之十九點
七一計算之利息部分，及該部分假執行之宣告暨訴訟費用之裁判
均廢棄。
上開廢棄部分，被上訴人在第一審之訴駁回。
其餘上訴駁回。
第一審及第二審訴訟費用由被上訴人負擔二十分之十九，餘由上
訴人負擔。
    事實及理由
壹、程序方面：
    按對於簡易程式之第一審裁判，得上訴或抗告於管轄之地方
    法院，其審判以合議行之。當事人於前項上訴程式，為訴之
    變更、追加或提起反訴，致應適用通常訴訟程式者，不得為
    之。第一項之上訴及抗告程式，準用第434 條第1 項、第43
    4 條之1 及第3 編第1 章、第4 編之規定；訴之變更或追加
    ，非經他造同意，不得為之。但第255 條第1 項第2 款至第
    6 款情形，不在此限；訴狀送達後，原告不得將原訴變更或
    追加他訴。但擴張或減縮應受判決事項之聲明、因情事變更
    而以他項聲明代最初聲明者，不在此限，民事訴訟法第436
    條之1 、第446 條第1 項及第255 條第1 項第3 款、第4 款
    分別定有明文。本件被上訴人原起訴聲明為：「上訴人庚○
    ○、乙○○應連帶給付被上訴人新台幣（下同）33萬6,833
    元，及其中30萬6,525 元自民國95年12月30日起至清償日止
    ，按週年利率19.71 ％（其中對乙○○之訴部分，業據被上
    訴人於本院準備程序期日撤回起訴）」；嗣於99年7 月12日
    本院準備程序期日減縮對上訴人之請求金額為21萬5,411 元
    及自95年12月30日起至清償日止，按週年利率19.71 ％（見
    本院卷第155 頁），係屬減縮應受判決事項之聲明，揆諸上
    開規定，應予准許，先予敘明。
貳、實體部分：
一、被上訴人主張：訴外人劉昌德前於82年11月8 日及83年5 月
    30日先後邀同訴外人乙○○及上訴人庚○○向被上訴人申辦
    信用卡使用（使用卡號分別為0000000000000000及00000000
    00000000，其中劉昌德為正卡，乙○○及庚○○為附卡），
    依信用卡約定條款，上開信用卡使用人均得於財團法人聯合
    信用卡處理中心等約定之特約商店消費，但應於次月繳款截
    止日前，向被上訴人清償，逾期應給付按週年利率19.71 ％
    計算之利息。嗣上訴人使用其附卡累計有有消費款81萬
    8,009 元，因雙方並未約定繳款後正附卡消費金額其抵充之
    順序及方式，故被上訴人係依繳款金額先抵充正卡消費後，
    再抵充附卡消費，經核算結果，上訴人陸續還款後尚有21萬
    5,411 元之消費款未為清償，爰依雙方信用卡約定契約之法
    律關係，提起本訴，並於原審聲明：上訴人應給付被上訴人
    21 萬5,411元，及自95年12月30日起至清償日止，按週年利
    率19.71 ％計算之利息。
二、上訴人則以：被上訴人雖有向被上訴人申辦信用卡之附卡使
    用，但於85年間就已經遭停卡，期間所消費積欠之卡款業已
    陸續清償，依雙方信用卡約定條款第11條約定，「甲方帳務
    處理係以身分證字號歸戶，若乙方繳納信用卡款時，則依入
    帳當時之各卡掛帳餘額比例分擔該繳納之卡款，循環信用利
    息亦依各卡別分別計算並合併於身分證字號歸戶」，而所謂
    之「甲方」，依雙方信用卡約定條款第1 條約定，係包括正
    附卡申請人在內，因此，本件各正卡及附卡使用人繳納之款
    項，應依各正附卡之之債務餘額依比例分擔，故上訴人尚未
    清償之餘額應為2,911 元等語，資為抗辯，並於原審聲明：
    駁回被上訴人之訴。
三、原審經審理結果，准許被上訴人全部之請求，上訴人不服原
    審判決，提起上訴，並於本院聲明：原判決廢棄；被上訴人
    在第一審之訴駁回。被上訴人則減縮起訴之聲明（如上述）
    ，並於本院聲明：上訴駁回。
四、下列事項為兩造所不爭執，依民事訴訟法第280 條第1 項、
    第279條第1項之規定，堪信為真實：
  (一)劉昌德前於82年11月8 日及83年5 月30日先後邀同訴外人乙
    ○○及上訴人庚○○向被上訴人申辦信用卡使用（使用卡號
    分別為0000000000000000及0000000000000000，其中劉昌德
    為正卡，乙○○及庚○○為附卡）。
  (二)依信用卡約定條款，上開信用卡使用人均得於財團法人聯合
    信用卡處理中心等約定之特約商店消費，但應於次月繳款截
    止日前，向被上訴人清償，逾期應給付按週年利率19.71 ％
    計算之利息。
  (三)本件如依被上訴人所主張應就繳款金額先抵充正卡消費後，
    再抵充附卡消費，則核算結果，上訴人尚有21萬5,411 元之
    消費款未清償（見本院卷第156頁）。
  (四)本件如依上訴人所抗辯，無論正卡及附卡使用人繳納之款項
    ，應依各正附卡之債務餘額依比例分擔，則上訴人尚未清償
    之餘額應為2,911 元（見本院卷第156頁）。
五、兩造爭點在於：本件正附卡使用人消費後所為之清償，其抵
    充之順序及方式應為何？茲判斷如下：
  (一)依雙方信用卡約定條款首句記載：「申請人（包括正附卡申
    請人，以下簡稱甲方）茲向聯邦商業銀行（以下簡稱乙方）
    申請各種國內外信用卡（以下簡稱信用卡）並履行以下各約
    定條款」，有該信用卡約定條款附卷可按（見原審卷第4 頁
    ），據此，該信用卡約定條款各條文所記載之「甲方」，除
    有明文排除者外，自應包括向被上訴人申請信用卡使用之全
    部正附卡申請人，此為當然之解釋。
  (二)被上訴人雖否認該信用卡約定條款有約定信用卡款清償抵充
    之順序及方式，惟依該信用卡約定條款第11條第5 項約定：
    「甲方帳務處理係以身分證字號歸戶，若乙方繳納信用卡款
    時，則依入帳當時之各卡掛帳餘額比例分擔該繳納之卡款，
    循環信用利息亦依各卡別分別計算並合併於身分證字號歸戶
    」，該所謂之「甲方」，既未作任何限制，則依上開信用卡
    約定條款首句約定，係包括正附卡申請人在內，自無疑義。
  (三)被上訴人雖另稱該約定條款第14條第5 項所謂「甲方」，係
    僅指正卡申請人有多張正卡時，依各正卡各卡之掛帳餘額比
    例分擔，關於附卡部分，並未包含在內，該條款約定內容記
    載「以身分證字號歸戶」，僅指正卡使用人之身分證字號，
    因無論正卡或附卡，其消費金額均掛在正卡申請人之帳戶內
    等語。惟本件信用卡申請人包括正卡申請人劉昌德及附卡申
    請人即上訴人與乙○○，此為兩造不爭執之事實，而該約定
    條款第14條第5 項記載「甲方帳務處理係以身分證字號歸戶
    」等詞，縱如被上訴人所稱係歸戶於正卡申請人劉昌德之身
    分證字號之帳戶內，但此僅係被上訴人為收取帳款方便之作
    法，至於清償款項入帳歸戶後，該金額於正附卡各自之消費
    款項應如何抵充，仍應依該條項所明定之「依入帳當時各卡
    掛帳餘額比例分擔該繳納之卡款」加以處理，始合於該條項
    之約定，且所謂「甲方」既如上述尚包括各正附卡申請人在
    內，則持卡人繳款歸戶入帳後，自應依各正附卡掛帳餘額比
    例分擔抵充各正附卡之消費帳款。準此，被上訴人主張本件
    並未約定繳款後附卡之抵充方式，故應就繳款金額先抵充正
    卡消費後，再抵充附卡消費云云，核係被上訴人自身內部抵
    充作業方式之選擇，與上開信用卡約定條款之約定不合，尚
    難採信。茲依上訴人所抗辯，無論正卡及附卡使用人繳納之
    款項，應依各正附卡之債務餘額比例分擔，上訴人依被上訴
    人所提出各正附卡歷年消費帳單計算結果，上訴人尚未清償
    之餘額應為2,911 元，被上訴人對此計算式及計算結果均不
    爭執（見本院卷第156 頁），則上訴人之抗辯應認為有理由
    。
  (四)關於利息請求部分，依上開信用卡約定條款第11條第4 項約
    定「乙方現採各筆帳款之銀行入帳日為起息日，以年息
    19.71 計算」，又依上訴人不爭執之上訴人歷年消費明細資
    料顯示（見原審卷第34頁、本院卷第76頁），正卡使用人劉
    昌德於95年12月29日帳單日期消費入帳後，即未繼續繳款，
    而本件正附卡應清償之款項於繳款後應依各正附卡債務餘額
    比例分擔，有如上述，是依上開約定，被上訴人就上訴人未
    清償之債務餘額，向上訴人請求自95年12月30日起依19.71
    計算之利息，即有理由。
六、綜上所述，被上訴人依信用卡契約之法律關係，請求上訴人
    給付2,911 元，及自95年12月30日起至清償日止按週年利率
    19.71 ％計算之利息，為有理由，應予准許；逾此部分之請
    求，為無理由，應予駁回。原審就超過上開應准許部分，為
    上訴人敗訴之判決，並為假執行之宣告，容有未洽，上訴意
    旨就此部分指摘原判決不當，求予廢棄改判，為有理由；至
    於上開應准許部分，原審判命上訴人給付，並為假執行之宣
    告，核無違誤，上訴意旨就此部分指摘原判決不當，求予廢
    棄，為無理由，應駁回其上訴。
七、本件事證業已明確，兩造其餘攻擊、防禦方法及舉證，核與
    判決結論不生影響，不再一一論述，併此敘明。
八、據上論結，本件上訴為一部有理由、一部無理由，依民事訴
    訟法第436 條之1 第3 項、第450 條、第449 條第1 項、第
    79條，判決如主文。
中    華    民    國    99    年    10    月    20    日
                  民事第三庭  審判長法  官  朱玲瑤
                                    法  官  劉傑民
                                    法  官  李嘉益
以上正本證明與原本無異。
本件不得再上訴。
中    華    民    國    99    年    10    月    21    日
                                    書記官  陳瓊芳

司法院資訊處製作；財團法人民間司法改革基金會備份。
